【裁判字號】    97,台上,2007
【裁判日期】    970515
【裁判案由】    偽造文書
【裁判全文】
最高法院刑事判決            九十七年度台上字第二００七號
上  訴  人  甲○○（原名林寬鎰）
上列上訴人因偽造文書案件，不服台灣高等法院高雄分院中華民
國九十六年九月二十六日第二審判決（九十六年度上訴字第二四
八號，起訴案號：台灣高雄地方法院檢察署九十二年度偵字第一
二五二七號、九十三年度偵緝字第五五六、五五七、五九九、七
三五號），提起上訴，本院判決如下：
    主  文
原判決關於甲○○部分撤銷，發回台灣高等法院高雄分院。
    理  由
本件原判決認定上訴人甲○○（原名林寬鎰）有其事實欄所載之
犯行，因而撤銷第一審關於上訴人部分之科刑判決，改判依行為
時牽連犯及連續犯規定，從一重論上訴人以共同連續行使偽造私
文書，足以生損害於他人罪（累犯），處有期徒刑二年八月，並
宣告相關之從刑；固非無見。
惟查：（一）、在信用卡背面簽名欄簽名，自形式上整體觀察，
即足以知悉係表示信用卡之簽名者於信用卡有效期限內有權使用
該信用卡之辨識及證明，並非依習慣或特約表示一定用意之證明
，性質上係屬刑法第二百十條之私文書，故在信用卡背面簽名欄
偽簽他人姓名，應成立刑法第二百十條之偽造私文書罪。原判決
先於理由欄記載「在信用卡背面持卡人簽名欄偽造他人簽名者，
係屬偽造『準私文書』行為」，復說明「被告甲○○於附表一１
、同案被告李文興部分編號４、５、８、９、１０、所示銀行核
發『李文興』之信用卡後，在該信用卡背面持卡人簽名欄偽造『
李文興』之署押，足以生損害於李文興，……此部分所為，係犯
刑法第二百二十條第一項、第二百十條之偽造『準私文書』罪」
云云（見原判決第二七頁第七至十一行、第二九頁第二至八行）
，其適用法則已有不當。（二）、除有特別規定外，已受請求之
事項未予判決，或未受請求之事項予以判決者，其判決當然違背
法令，刑事訴訟法第三百七十九條第十二款定有明文，故如有與
已起訴經判決部分有實質上或裁判上一罪關係而漏未判決或訴外
裁判之情形，自屬違背法令而足以構成撤銷之原因。又偽造之印
章、印文或署押，不問屬於犯人與否，沒收之，刑法第二百十九
條定有明文。原判決於事實欄第一段第（六）項認定，上訴人利
用李文興於民國九十二年二月十三日至九十二年九月二十三日因
施用毒品入戒治所戒治期間，未經李文興同意，持如原判決附表
一１、同案被告李文興部分編號１至之信用卡至「中國信託商
業銀行」、「上海商業儲蓄銀行」、「遠東國際商業銀行」、「
聯邦商業銀行」、「國泰世華銀行」、「台北國際商業銀行」之
特約商店以假消費真刷卡方式換取現金，並於簽帳單上偽造「李
文興」之署押等情（見原判決第六頁第二一行至第七頁第八行）
，並於理由欄說明被告甲○○就事實欄第一段第（六）項所示冒
用「李文興」名義為刷卡換現金之刷卡簽帳單上偽造「李文興」
署押部分，因上開簽帳單之消費日期迄今已逾六個月，發卡銀行
並無保存，此有信用卡國際組織公布之條約及「國泰世華商業銀
行」、「上海商業儲蓄銀行」、「遠東國際商業銀行」、「聯邦
商業銀行」等覆函在卷可稽，故上開簽帳單應認已滅失，均無庸
宣告沒收等詞（見原判決第三六頁第八至十八行）。然經查閱卷
內資料，在李文興前開因施用毒品入所戒治期間，尚有以「李文
興」名義刷卡消費之九十二年三月十一日匯豐銀行（HSBC）刷卡
簽帳單影本六紙、九十二年三月二十五日匯豐銀行（HSBC）刷卡
簽帳單影本二紙，有該簽帳單影本共八紙存卷足憑（見警四卷第
六０至六一頁），則上開「李文興」之署押，似有偽造情事。而
該偽造署押之人究係何人？上訴人是否併有冒用李文興名義，至
「匯豐銀行」之特約商店刷卡消費？且上開八紙簽帳單是否現尚
存在？攸關此與事實欄第一段第（六）項部分犯行有無修正前牽
連犯之裁判上一罪關係，而為起訴效力所及，上開八紙簽帳單上
「李文興」之署押應否併同宣告沒收之事實認定與法律適用問題
。原審對此未加調查審認、究明釐清，本院尚無從為其法律適用
當否之審斷。以上或為上訴意旨所指摘，或為本院得依職權調查
之事項，應認有將原判決關於甲○○部分撤銷發回更審之原因。
又上訴人依行為時牽連犯關係所犯行使偽造特種文書、詐欺取財
、以不正方法利用自動付款設備取得他人之物罪及原判決理由第
貳欄第四段說明上訴人不另為無罪諭知部分，因公訴人認與論罪
之行使偽造私文書部分有裁判上一罪關係，基於審判不可分原則
，應併予發回，附此敘明。
據上論結，應依刑事訴訟法第三百九十七條、第四百零一條，判
決如主文。
中    華    民    國  九十七  年    五    月   十五   日
                      最高法院刑事第十庭
                          審判長法官  洪  文  章
                                法官  王  居  財
                                法官  郭  毓  洲
                                法官  黃  梅  月
                                法官  邱  同  印
      本件正本證明與原本無異
                                      書  記  官
中    華    民    國  九十七  年    五    月   二十   日
                                                 H


司法院資訊處製作；財團法人民間司法改革基金會備份。
